【裁判字號】    89,交訴,269
【裁判日期】    900319
【裁判案由】    過失致死
【裁判全文】
臺灣臺南地方法院刑事判決                        八十九年度交訴字第二六九號
    公  訴  人  臺灣台南地方法院檢察署檢察官
    被      告  甲○○
    選任辯護人  林永發律師
                郝鳳岐律師
                涂嘉益律師
右列被告因過失致死案件，經檢察官提起公訴 (八十八年度偵字第一二一二０號)，
本院判決如左：
    主  文
甲○○無罪。
    理  由
一、公訴意旨略以：甲○○於民國八十八年三月十一日二十三時五十分許，駕駛車牌
    號碼ＵＩ─１３４２號自小客車，由台南縣左鎮鄉往新化鎮自東往西方向行駛，
    途經新化鎮礁坑里高爾夫球場左前方時，原應注意汽車行駛速度，在郊外道路，
    時速不得超過六十公里，行經坡路時，應減速慢行，作隨時停車之準備，及汽車
    行駛時，駕駛人應注意車前狀況，隨時採取必要之安全措施。而依當時天候晴、
    路面無缺陷、視距良好，又無不能注意之情事，竟疏未為此注意，貿然以逾時速
    六十公里之速度快速行駛，適有蔡江水駕駛無車牌號碼之輕型機車，因不明原因
    失控人車摔倒於地，甲○○見狀煞避不及，撞壓倒臥於地之蔡江水，致蔡江水受
    有頭胸撞壓傷等傷害，經送醫救治，延至同年月十四日六時三十分許，仍因顱內
    出血併血胸死亡。因認被告甲○○涉有刑法第二百七十六條第二項之業務過失致
    死罪嫌云云。
二、本件公訴人認被告涉有業務過失致死罪嫌，無非以被告行車疏未注意車前狀況及
    嚴重超速，以致肇事撞壓倒臥於地之蔡江水，致蔡江水受有頭胸撞壓傷等傷害，
    經送醫救治，仍因顱內出血並血胸死亡為論罪依據。
三、按犯罪事實應依證據認定之，無證據不得推定其犯罪事實。又不能證明被告犯罪
    或其行為不罰者，應諭知無罪之判決。刑事訴訟法第一百五十四條、第三百零一
    條第一項分別定有明文。訊據被告甲○○固不否認於上揭時、地于上開車禍現場
    緊急煞車及乙○○○之夫蔡江水有死亡之事實，而蔡江水因本件車禍死亡，亦經
    檢察官督同法醫師相驗屬實，製有勘驗筆錄、相驗屍體證明書、驗斷書在卷可憑
    ，惟被告甲○○堅決否認有過失之犯行，辯稱：案發時伊沿自己之車道行駛，途
    經新化鎮礁坑里高爾夫球場左前方現場月三十公尺前時，發現對向車道有一部小
    客車停於岔路口開著大燈，...忽有一年青人奔出路旁揮手，...該揮手者喊前有
    車禍，被告隨即發現有一白色機車倒於路中央，迨停車後發現一人上半身趴臥車
    底盤下兩前輪中間偏左位置，左手臂伸直微曲，雙腿合併伸出車外，被告遂察看
    車輪有無壓到人，所幸車輪上具該倒臥者左臂約十公分，遂向該揮手者表明未碾
    到人，渠囑被告勿動車子，俟交警來處理，......基上觀之，在被告未駛至現場
    前，機車已倒于路中，被告知車確未撞倒被害人，......蔡江水之死與被告無因
    果關係云云。
四、經查，證人蘇仲明於警訊初供證述；因我發現蔡江水倒於路中央時下車察看，剛
    好有一部車輛由礁坑里方向出來，我站在路中央揮手示意該車停下來，該車緊急
    煞車後停在現場，我不認識ＵＩ－一三二四車之駕駛，蔡江水是我們九層嶺遊樂
    區的員工，我看現場及車輛沒有發現撞擊的痕跡（88.3.12 警訊筆錄）。偵查中
    雖改稱；「應該有撞到死者，有無撞到機車我不清楚，有聽到碰的一聲。....死
    者在前二輪之間，機車後來有無被撞到我沒看到」（88.3.14偵訊筆錄） 嗣又於
    派出所偵訊時對檢察官供述；「問：施某車有無撞上安全帽？我聽到碰的一聲。
    問：你發現死者車禍倒地與施某尚未開車過來之際，死者還戴安全帽？沒戴安全
    帽。問：當時死者倒地時狀況如何？頭朝上坡，朝礁坑里方向。腳朝下坡方向。
    人是趴著或躺著我不知道。......問：機車有無被撞到？不清楚。問：你發現死
    者倒地的位置與後來施某開車過來位置有無不同？不清楚。」（88.3.18 偵訊筆
    錄）證人即新化消防分隊隊員鄂宏孟於警訊中證稱；我到達現場後發現傷者趴臥
    自小客車車頭下方，經察看人還有呼吸，即叫旁人幫忙將傷者從車下拉出送奇美
    醫院急救，人全身是血，奄奄一息。（88.3.15警訊筆錄）嗣於偵訊中證述；「
    本來我以為傷者是死了，人沒有卡住，一拖就出來了。」依上開證人所證述，死
    者應係因不明原因倒臥（趴臥），現場被告事後開車疾駛至現場，經證人蘇仲明
    在現場呼叫緊急煞車，車停於死者趴臥處之上，未有碾壓或撞壓情形，又依驗斷
    書記載，死者胸厚二十公分，又依公訴人勘驗筆錄記載；小客車四周車身均無碰
    撞痕跡，在前保險桿下方靠近車牌一三四二號其中四處有綠色漆，與死者安全帽
    之貼紙綠色漆相同。引擎下護板離地面十九點五公分，引擎下方變速箱底部有連
    續白色漆，油漬有脫落新痕。死者安全帽為白色，左右兩側有綠、藍兩色貼紙，
    尚有黑色油漬並有血跡，該車保險桿下方綠色漆到變速箱最後一處之白色漆距離
    有四十四公分。小客車前有刮痕，均為舊痕。小客車前二輪寬度（軸距）內側10
    7 公分，外側140公分，車寬166公分，車長320公分。死者機車.....座墊無法蓋
    合，右車身有擦地痕。小客車未發現有何血跡。依常理，引擎下護板離地19.5公
    分，則保險桿離地必高於19.5公分，證人蘇仲明證述看現場及車輛沒有發現撞擊
    之痕跡，之後又證述有聽到「碰」的一聲，依勘驗筆錄所載，小客車應係碰撞死
    者安全帽，又依證人鄂宏孟證述，死者輕易拉出來，顯然其到場時至少小客車沒
    有擠壓死者。蘇仲明偵查中又證述；問：照你這麼說車子有無碾過？答：沒有。
    本件事故，公訴人為求慎重囑託台灣省車輛行車事故覆議鑑定委員會鑑定結果，
    據該會88.12.8 府覆議字第881146號函復研議結果認；係蔡江水駕駛無號牌重機
    車行經肇事地，究係屬自行失控向左摔倒或係受不明車輛從後擦撞該車右側失控
    向左摔倒，因跡證有限，無法研判，但甲○○駕駛自小客車行經肇事地前保險桿
    下方之引擎變速箱處，確有碰撞己肇事倒地之蔡君安全帽之事實，與蔡君倒地無
    關至於其在撞擊時蔡君是否已死一節，請貴屬查明卓裁。是則，本件所應審酌者
    ，厥在（一）、被告於經證人蘇仲明揮手示意而緊急煞車，於煞車約二十一點六
    公尺停住時，其保險桿是否會下壓？（二）、被告緊急煞車時，前保險桿有無擠
    壓死者致引起死亡？而已。
五、經查，上開煞車時保險桿是否會下壓，經本院囑託財團法人成大研究發展基金會
    研究結果，據該會90.2.16（90） 成大研基建字第0259號函稱；「根據車輛運動
    學原理，汽車在剛開始緊急煞車之瞬間，會有下壓之狀態產生，而且下壓程度會
    比較大，以後會逐漸恢復正常，而汽車停下時，車頭（含保險桿）會略微上仰，
    這與汽車廠牌與排氣量不是很有關係」。如前所述，被告車輛於緊急煞車後，並
    未壓擠死者，且依上開基金會覆函，保險桿於緊急煞車後停下時，尚且略微上仰
    ，則被告辯稱並未撞及死者一詞，應可採信，此外，查無其他積極證據可資證明
    蔡江水之死亡與被告有若因果關係何，被告犯罪證據尚屬不能證明。
六、綜上所述，並無證據足以證明被告甲○○就本件車禍之發生有何過失之行為，此
    外，復查無其他積極證據足資證明被告當時有何疏失，從而其被訴過失致死罪嫌
    ，尚不足證明，依前揭規定，自應諭知無罪之判決，庶免冤抑。
據上論斷，應依刑事訴訟法第三百零一條第一項判決如主文。
本案經檢察官洪士傑到庭執行職務。
中    華    民    國      九 十     年     三     月        十九        日
                              臺灣臺南地方法院交通法庭
              法  官  何  清  池
右正本證明與原本無異。
如不服本判決，應於判決送達後十日內向本院提出上訴狀( 應附繕本 )。
                                      書記官  林  木  村
中    華    民    國      九 十     年     三     月        十九        日


司法院資訊處製作；財團法人民間司法改革基金會備份。
